【裁判字號】    95,台上,4381
【裁判日期】    950810
【裁判案由】    強盜
【裁判全文】
最高法院刑事判決            九十五年度台上字第四三八一號
    上  訴  人  甲○○
                        巷40.
上列上訴人因強盜案件，不服台灣高等法院中華民國九十五年六
月十三日第二審判決（九十五年度上訴字第八九二號，起訴案號
：台灣新竹地方法院檢察署九十四年度偵字第五二九九號），提
起上訴，本院判決如下：
    主  文
上訴駁回。
    理  由
一強盜部分：
按刑事訴訟法第三百七十七條規定，上訴於第三審法院，非以判
決違背法令為理由，不得為之。是提起第三審上訴，應以原判決
違背法令為理由，係屬法定要件。如果上訴理由狀並未依據卷內
訴訟資料，具體指摘原判決不適用何種法則或如何適用不當，或
所指摘原判決違法情事，顯與法律規定得為第三審上訴理由之違
法情形，不相適合時，均應認其上訴為違背法律上之程式，予以
駁回。本件上訴人甲○○上訴意旨略稱：(一)、被害人陳素琴於警
詢及偵查中均陳稱其皮包是在緊急煞車時自機車中掉下，上訴人
拿走該皮包，並非以暴力取得，而共犯范銧輝雖帶有刀子，但未
使用刀子威脅陳素琴，本件尚難以強盜論罪，似應成立恐嚇取財
罪。(二)、有關被害人吳欣芳、台亞加油站員工呂旻軒、關恩竹等
人部分，均由上訴人騎車，由范銧輝持刀走向被害人，並未揮刀
令被害人交出財物，被害人係因主觀上之畏懼，不敢出面抵抗，
任其取物而去，上訴人與范銧輝之行為與強盜罪之要件不符，原
審未釐清事實真相，遽認上訴人犯強盜罪，自屬違法。(三)、范銧
輝如有以長刀架住乙○○之脖子，致使不能抗拒，乙○○何以敢
拉扯搶回皮包。又上訴人拿取關恩竹之皮包之同時，范銧輝攔下
乙○○之汽車並強盜其財物，上訴人就強盜乙○○之財物之犯行
，並無犯意之聯絡，否則上訴人與范銧輝二人合力，怎能讓乙○
○將皮包二次取回揹於肩上，原審就此未予調查說明，即率行判
決，有調查未盡及理由欠備之違法等語。
惟查證據之取捨、證據證明力之判斷以及事實有無之認定，屬事
實審法院之職權，苟其取捨、判斷與認定，並不違背經驗法則及
論理法則，即不容任意指為違法，而執為適法之第三審上訴理由
。本件原審係依憑「上訴人於警詢及偵、審中之自白；共犯范銧
輝之供述及被害人陳素琴、吳欣芳、呂旻軒、關恩竹、乙○○之
證言；被害人出具之贓物認領保管單；警局之搜索扣押筆錄、扣
押物品收據、扣押物品目錄表、搜索經過及結果陳報書；當鋪典
當資料、台亞加油站監視錄影光碟等物；以及扣案之犯案工具長
刀一把」等證據資料，予以綜合判斷，認上訴人之強盜犯行堪以
認定。並以上訴人所為，係犯刑法第三百三十條第一項之攜帶兇
器強盜罪，於法定刑內量處其刑，已詳其所憑證據及認定之理
由，所為論斷均有卷存證據資料可資覆按。上訴意旨雖指摘原判
決違法，惟查原判決係認上訴人以騎機車超越陳素琴之機車至陳
素琴之前方緊急煞車，迫使陳素琴見狀亦緊急煞車，使陳素琴之
機車腳踏板上之皮包因煞車致車身傾斜而掉落，旋由范銧輝持長
刀下車走向陳素琴，使陳素琴不能抗拒，不敢撿起皮包，范銧輝
遂強取該皮包之強暴、脅迫手段，強盜財物等情，上訴人於偵、
審中亦坦承有此強盜犯行，上訴意旨於法律審之本院始辯稱被害
人未致不能抗拒云云，為事實上之爭執，自非合法之上訴理由。
至於其他上訴意旨均係就原審已調查及原審依憑證據所為認事採
證職權之合法行使，以及原判決已說明之事項，依憑己見任意指
摘為違法，並為事實上之爭執，殊與法律規定得為第三審上訴理
由之違法情形不相適合，衡以前開說明，此部分之上訴為違背法
律上之程式，應予駁回。
二傷害及強制罪部分：
按刑事訴訟法第三百七十六條所列各罪之案件，經第二審判決者
，不得上訴於第三審法院，法有明文。本件上訴人所犯刑法第二
百七十七條第一項之傷害罪及同法第三百零四條第一項之強制罪
部分，核屬刑事訴訟法第三百七十六條第一款之案件。依首開說
明，既經第二審判決，自不得上訴於第三審法院，上訴人竟復提
起上訴，顯為法所不許，應予駁回。
據上論結，應依刑事訴訟法第三百九十五條前段，判決如主文。
中    華    民    國  九十五  年    八    月    十    日
                      最高法院刑事第九庭
                          審判長法官  賴  忠  星
                                法官  王  居  財
                                法官  林  開  任
                                法官  林  立  華
                                法官  吳  信  銘
      本件正本證明與原本無異
                                      書  記  官
中    華    民    國  九十五  年    八    月   十八   日
                                                  Ａ


司法院資訊處製作；財團法人民間司法改革基金會備份。
